---
title: "MODULO VI: Machine Learning II: Modelos para La Predicción y Clasificación"
author: "Hugo Donoso Reinoso"
date: "2024-09-08"
output: github_document
---

```{r setup, include=FALSE}
knitr::opts_chunk$set(echo = TRUE)
options(repos = c(CRAN = "https://cloud.r-project.org"))
install.packages("caret")
install.packages("e1071")
install.packages("foreign")
install.packages("dplyr")
install.packages("ROSE", dependencies = TRUE)
install.packages("reshape2")
library(ROSE)
library(foreign)
library(dplyr)
library(caret)
library(ROCR)
library(e1071)
library(reshape2)
```
```{r}
datosnv<- read.spss("E:\\Betametrica\\MODULO VI\\ENV_2017.sav",
                  use.value.labels = F,
                  to.data.frame = T)
 
table(datosnv$prov_nac)
str(datosnv$prov_nac)

names(datosnv)

datosnv$prov_nac<- as.numeric(as.character((datosnv$prov_nac)))
str(datosnv$prov_nac)
```
```{r}
 
nuevadata<-datosnv %>% 
  filter(prov_nac==13)  %>%
  select(peso,
         talla,
         sem_gest,
         sexo,
         edad_mad,
         sabe_leer,
         con_pren) %>%
 
    filter(
  peso!=99,
  talla!=99,
  sem_gest!=99,
  con_pren!=99,
  sabe_leer!=9)%>% 
mutate(peso=if_else(peso>2500,1,0),
       sexo=if_else(sexo==1,0,1),
       sabe_leer=if_else(sabe_leer==1,1,0),
       con_pre=if_else(con_pren>=7,1,0),
       edad2= edad_mad ^ 2)    
```
Hemos manipulado la infomración o depurado vamos a realizar un histograma
de la variable peso donde se presentara solo 1 y 0

```{r}
hist(nuevadata$peso)
str(nuevadata$peso)
```
A la variable peso se la categoriza como factor, se convierte en dual
es decir 1= peso adecuado; 0=peso no adecuado.

```{r}
nuevadata$peso <-factor(nuevadata$peso)
nuevadata<- nuevadata %>%
    mutate(peso=recode_factor(
      peso,
      '0'="no adecuado",
      '1'= "adecuado"))

# se fija una semilla
set.seed(1234)

#muestra de entrenamiento

entrenamiento <- createDataPartition(nuevadata$peso,
                                     p=0.10, list= F)

#Modelo SVM con muestra de entrenamiento (me)

modelo <- svm(peso  ~talla+sem_gest+sexo+
                edad_mad+edad2+sabe_leer,
              data=nuevadata[entrenamiento,],
              kernel="linear",
                     cost= 10,scale=T,probability=TRUE )

#Obtención de vectores de soporte

modelo$index

#Obtención del término independiente
modelo$rho



```

Recuperar los coficientes que usan para multiplicar 
cada observación y obtener el vector perpendicular al plano

```{r}
modelo$coefs
```



```{r}
# Evaluación del modelo

ajustados<- predict(modelo,
                    nuevadata[entrenamiento,],
                    type="prob")
# se clasifica con un punto de corte 
# de 0.5

#Forma larga de matriz de clasificación
# matriz de confusión

ct<- table(nuevadata[entrenamiento,]$peso,
           ajustados,
           dnn= c("Actual", "Predicho"))
diag(prop.table(ct,1))
sum(diag(prop.table(ct)))

confusionMatrix(nuevadata$peso[entrenamiento],
                ajustados,
                dnn=c("Actual","Predicho"),
                levels(ajustados)[2])

plot(modelo, 
     data= nuevadata[entrenamiento,],
     talla  ~sem_gest)
```


## Optimizar - tunear el modelo (lamejor opción)


```{r}

modelo.tuneado<- tune(svm,
                      peso  ~.,
                      data=nuevadata[entrenamiento,],
                      ranges = list(cost=c(0.001,0.01,0.1,1.5,10,50)),
                      kernel="linear",
                      scale=T,
                      probability=TRUE)

summary(modelo.tuneado)
```


```{r}
ggplot(data=modelo.tuneado$performances,
       aes(x=cost, y=error))+
  geom_line()+
  geom_point()+
labs(title="error de validación vs hiperparametro c")+
  theme_bw()+
  theme(plot.title = element_text(hjust = 0.5))

mejor.modelo<- modelo.tuneado$best.model
summary(mejor.modelo)



```
RESPUESTA: La optimización indica que el modelo mejor tiene costos de 1.5


```{r}
#registramos Vectores de soporte
head(mejor.modelo$index,100)

plot(mejor.modelo,
     data=nuevadata[entrenamiento,],
     talla  ~sem_gest)

# validación del mejor modelo

ajustados.mejor.modelo<- predict(mejor.modelo,
                                 nuevadata[entrenamiento,],
                                 type="prob" ,
                                 probability = T)

# captura de las probabilidades
str(ajustados.mejor.modelo)

#Se realizar un HEAD para determinar el número de la clase objetivo
# clase de objetivo adecuado =1;  clase de objetivo inadecuado = 2


head(attr(ajustados.mejor.modelo, "probabilities"),5)


```


```{r}
# Matriz de confusión o clasificación
#Se determina el vector de probabilidade para realizar adecuadamente las pruebas.

levels(ajustados.mejor.modelo)
table(attr(ajustados.mejor.modelo, "probabilities")[,1]>0.5,
      nuevadata$peso[entrenamiento])
levels(nuevadata$peso)

confusionMatrix(ajustados.mejor.modelo,
                nuevadata$peso[entrenamiento],
                positive = levels(nuevadata$peso)[2])


# CURVAS ROC

pred<- prediction(attr(ajustados.mejor.modelo,
                       "probabilities")[,2],
                  nuevadata$peso[entrenamiento])

perf<- performance(pred, "tpr", "fpr")
plot(perf,colorize=T,lty=3)
abline(0,1,col="red")

#La curva ROC sirve para valorar que el modelo tiene el adecuado rendimiento donde se ve que modelo mejor balancea los resultado

# Area bajo la curva

aucmodelo1<- performance(pred, measure="auc")
aucmodelo1<- aucmodelo1@y.values[(1)]
aucmodelo1

#Mientras más cercano esté a 1 mejor es el modelo

# Sensitividad y especificadidad
plot(performance(pred,
                 measure="sens",
                 x.measure="spec",
                 colorize=T))

# Punto de corte Optimo
perf1<- performance(pred, "sens", "spec")
sen<- slot(perf1,"y.values"[[1]])
esp<- slot(perf1,"x.values"[[1]])
alf<- slot(perf1,"alpha.values"[[1]])
mat<-data.frame(alf,sen,esp)

library(reshape2)
names(mat)[1] <-"alf"
names(mat)[2] <-"sen"
names(mat)[3] <-"esp"

m<- melt(mat, id=c("alf"))
p1<-ggplot(m,
           aes(alf,value,group=variable,
               colour=variable))+
  geom_line(linewidth=1.2)+
  labs(title="Punto de corte Optimo para SMV",
       x="cut - off",
       y="")

p1

# La figura expresa un no adecuado punto de corte.

# Se aplica otro enfoque para el cut - off

max.accuracy <- performance(pred,measure="acc")
plot(max.accuracy)

indice<- which.max(slot(max.accuracy, "y.values")[[1]])
acc<- slot(max.accuracy, "y.values")[[1]][indice]
cutoff<- slot(max.accuracy, "x.values")[[1]][indice]
print(c(accuracy=acc,
      cutoff=cutoff))

```


Otro enfoque
```{r}

install.packages("pROC", dependencies=T)
library(pROC)

prediccionescutoff <- attr(ajustados.mejor.modelo,
                           "probabilities")[,1]
curvaroc <- plot.roc(nuevadata$peso[entrenamiento],
                    as.vector(prediccionescutoff),
                    precent=TRUE,
                    ci= TRUE,
                    print.auc=TRUE,
                    threholds="best",
                    print.thres="best")

#RESULTADO: maxima distancia de las dos curvas que es 0.928


#Prediciendo con SVM

newdata<- head(nuevadata,5)
str(newdata)

#Predecir dentro de la muestra
# RESPUESTA: El punto de corte por defecto es de 0.5

predict(mejor.modelo,newdata)
pronistico1<-predict(mejor.modelo,newdata)
 p.probabilidades <- predict(mejor.modelo,
                             newdata,
                             probability=TRUE)
 p.probabilidades
 
 names(newdata)
 
 newdata2 <- data.frame(talla=45,
                        sem_gest=38,
                        sexo=1,
                        edad_mad= 30,
                        sabe_leer=1,
                        con_pren=1,
                        edad2=900)

 names(newdata2)
 newdata2 <- newdata2 %>%
   mutate(con_pre = if_else(con_pren >= 7, 1, 0))
pronostico2<- predict(mejor.modelo,newdata2, probability=TRUE)
pronostico2

predict(mejor.modelo,newdata2)
```

Evaluando punto de corte sugerido

```{r}


#Definición del punto de corte
umbral <- as.numeric(cutoff)
 
table(attr(ajustados.mejor.modelo,
           "probabilities")[,1]>umbral,
      nuevadata$peso[entrenamiento])

head(attr(ajustados.mejor.modelo,
          "probabilities"))

#Seleccionamos la probabilidad objetivo
prediccionescutoff<- attr(ajustados.mejor.modelo,
                          "probabilities")[,1]

str(prediccionescutoff)

prediccionescutoff<- as.numeric(prediccionescutoff)

predcut<- factor(ifelse(prediccionescutoff>umbral, 1,0))

matrizpuntocorte <- data.frame(real=nuevadata$peso[entrenamiento],
                               predicho=predcut)
matrizpuntocorte<- matrizpuntocorte %>% mutate(predicho=recode_factor(predicho,
                                                                      '0'="no adecuado",
                                                                      '1'= "adecuado"))
matrizpuntocorte


confusionMatrix(matrizpuntocorte$predicho,
                matrizpuntocorte$real,
                positive="adecuado")



train_data<-nuevadata[entrenamiento,]

table(train_data$peso)

#Oversample

2168*2
overs<-ovun.sample(peso~. ,
                   data=train_data,
                   method = "over", N=4336) $data
table(overs$peso)

230*2

unders<-ovun.sample(peso~. ,
                   data=train_data,
                   method = "under", N=460)$data
table(unders$peso)

# ROSE: Método sintético

roses<- ROSE(peso ~.,
             data=train_data,
             seed=1)$data
table(roses$peso)

```

3 tecnicas de remuestreo para desbalance muestral 

```{r}


# Validación cruzada del modelo remuestreado
modelo.over <- tune(svm, peso ~ ., data=overs,
                                    ranges=list(cost=c(0.001, 0.01, 0.1, 1.5, 10, 50)), 
                                    kernel="linear", scale=TRUE, probability=TRUE)

summary(modelo.over)
mejor.modelo.over<- modelo.over$best.model



modelo.under <- tune(svm, peso ~ ., data=unders,
                    ranges=list(cost=c(0.001, 0.01, 0.1, 1.5, 10, 50)), 
                    kernel="linear", scale=TRUE, probability=TRUE)
summary(modelo.under)
mejor.modelo.under<- modelo.under$best.model


```


```{r}
modelo.rose <- tune(svm, peso ~ ., data=roses,
                     ranges=list(cost=c(0.001, 0.01, 0.1, 1.5, 10, 50)), 
                     kernel="linear", scale=TRUE, probability=TRUE)

summary(modelo.rose)
mejor.modelo.rose<- modelo.rose$best.model
```



Evalución del modelo
```{r}

ajustadosover<- predict(mejor.modelo.over,
                        overs,
                        type="prob",
                        probability=T)


ajustadosunder<- predict(mejor.modelo.under,
                      unders,
                        type="prob",
                        probability=T)

ajustadosrose<- predict(mejor.modelo.rose,
                        roses,
                        type="prob",
                        probability=T)

```





```{r}
confusionMatrix(overs$peso,ajustadosover,
                dnn=c("Actuales","Predichos"),
                levels(ajustadosover)[1])



confusionMatrix(unders$peso,ajustadosunder,
                dnn=c("Actuales","Predichos"),
                levels(ajustadosunder)[1])



confusionMatrix(roses$peso,ajustadosrose,
                dnn=c("Actuales","Predichos"),
                levels(ajustadosrose)[1])

confusionMatrix(ajustados.mejor.modelo,
                nuevadata$peso[entrenamiento],
                positive=levels(nuevadata$peso)[2])
```



Curvas ROC para los modelos
```{r}


predover<- prediction(attr(ajustadosover,
                           "probabilities")[,2],
                      overs$peso)

predrose<- prediction(attr(ajustadosrose,
                           "probabilities")[,2],
                      roses$peso)

predrose<- prediction(attr(ajustadosunder,
                           "probabilities")[,2],
                      unders$peso)                     
                
roc.curve(overs$peso,
          attr(ajustadosover,
               "probabilities")[,2],
        col="violet"  )

roc.curve(unders$peso,
          attr(ajustadosunder,
               "probabilities")[,2],
          col="black",add.roc=T  )
                      
roc.curve(roses$peso,
          attr(ajustadosrose,
               "probabilities")[,2],
          col="red",add.roc=T  )                     
                      
#La mejor curva es OVER tiene la mayor area bajo la curva. 
#AUC: Over = 0.866
#AUC: under = 0.863
#AUC: Rose = 0.811
#El mejor método es OVER  
```



Remuestreo
```{r}

data_balanced <- ROSE(peso ~ talla + sem_gest + sexo + edad_mad + sabe_leer + con_pren + edad2, data=nuevadata[entrenamiento,], seed=1)$data

# Verificar el balance de las clases
table(data_balanced$peso)

# Modelo SVM con la data remuestreada
modelo_remuestreado <- svm(peso ~ talla + sem_gest + sexo + edad_mad + sabe_leer + con_pren + edad2, data=data_balanced, kernel="linear", cost=10, scale=TRUE, probability=TRUE)

# Validación cruzada del modelo remuestreado
modelo_remuestreado_tuneado <- tune(svm, peso ~ ., data=data_balanced,
                                    ranges=list(cost=c(0.001, 0.01, 0.1, 1.5, 10, 50)), 
                                    kernel="linear", scale=TRUE, probability=TRUE)

```

COMPARACION DE MODELOS 
```{r}

# Curvas ROC para el modelo tuneado original
pred_original <- prediction(attr(ajustados.mejor.modelo, "probabilities")[,2], 
 nuevadata$peso[entrenamiento])

perf_original <- performance(pred_original, "tpr", "fpr")



```


```{r}
# Curvas ROC para el modelo remuestreado

pred_remuestreado_prob <- predict(modelo_remuestreado_tuneado$best.model, 
                                  data_balanced, probability=TRUE)

pred_remuestreado <- prediction(attr(pred_remuestreado_prob, "probabilities")[,2], 
                                data_balanced$peso)


perf_remuestreado <- performance(pred_remuestreado, "tpr", "fpr")



```


Comparación en un solo gráfico
```{r}

plot(perf_original, col="green", main="Comparación de Curvas ROC", lty=1)
plot(perf_remuestreado, col="red", add=TRUE, lty=2)
legend("bottomright", legend=c("Modelo Original", "Modelo Remuestreado"), 
       col=c("green", "red"), lty=1:2)
```




